臺灣彰化地方法院北斗簡易庭民事判決
110年度斗簡字第140號
原      告  陳家韋


被      告  陳建富
上列當事人間請求給付票款事件，本院於民國110年8月11日言詞
辯論終結，判決如下：
    主      文
被告應給付原告新臺幣參拾萬元，及自民國一一○年三月九日起
至清償日止，按週年利率百分之六計算之利息。
原告其餘之訴駁回。
訴訟費用新臺幣參仟貳佰元由被告負擔。
本判決得假執行，但被告如以新臺幣參拾萬元為原告預供擔保，
得免為假執行。
    事實及理由
一、原告主張：
(一)被告向原告借款，並簽發以彰化第五信用合作社為付款人，
    如附表所示面額新臺幣（下同）30萬元之支票（下稱系爭支
    票）以為借款之擔保，詎屆期提示，竟因存款不足而遭退票
    。
(二)兩造約定倘被告未依約還款，則被告另應給付原告自民國10
    9年10月10日起至清償日止，逾期在6個月以內者，按上開利
    率10%，逾期超過6個月部分，按上開利率20%計付違約金。
(三)爰依票款及消費借貸法律關係提起本件訴訟。並聲明：被告
    應給付原告30萬元，及自付款提示日即110年3月9日起至清
    償日止，按年息6%計算之利息；及逾期在6個月以內者，按
    上開利率10%，逾期超過6個月部分，按上開利率20%計付違
    約金。
二、被告則以：被告雖簽發系爭支票，惟被告不認識原告，被告
    也沒有拿到錢，是訴外人顏光宏跟被告說要去買貨向原告借
    票，錢要給廠商，但被告不知道顏光宏去借錢。並聲明：原
    告之訴駁回。
三、本院之判斷：
(一)原告主張前揭事實，業據其提出支票及退票理由單等影本為
    證，被告亦不否認有簽發系爭支票，惟以前詞置辯。茲就原
    告請求被告給付之金額審酌如下：
(二)原告請求票款及利息部分：
　1.按在票據上簽名者，依票上所載文義負責；發票人應照支票
    文義擔保支票之支付，票據法第5條第1項、第126條分別定
    有明文。經查，如附表所示之支票既為被告簽發，經原告屆
    期提示，未獲付款，依前揭規定，被告自應就支票所載文義
    負擔給付票款之責任。
  2.次按執票人向支票債務人行使追索權時，得請求自為付款提
    示日起之利息，如無約定利率者，依年利6釐計算，票據法
    第133條定有明文。準此，原告得請求之利息起算日應為付
    款提示日，而系爭支票付款提示日為如附表所示之日即110
    年3月9日，有退票理由單影本在卷可稽，故原告請求被告給
    付自110年3月9日起至清償日止，按年息6%計算之利息。
　3.從而，原告依票據法侓關係，被告應給付原告30萬元，及自
    110年3月9日起至清償日止，按年息6%計算之利息。
(三)原告請求違約金部分：
　⒈按民事訴訟如係由原告主張權利者，應由原告負舉證之責，
    若原告先不能舉證，以證實自己主張之事實為真實，則被告
    就其抗辯即令不能舉證，或其所舉證據尚有疵累，亦應駁回
    原告之請求（最高法院17年上字第917號判例要旨參照）。
    次按當事人主張有金錢借貸關係存在，須就其發生所須具備
    之特別要件即金錢之交付及借貸意思表示互相一致負舉證之
    責任。
　⒉查原告稱被告向其借款，並約定倘逾期未還款，則另應給付
    逾期在6個月以內者，按上開利率10%，逾期超過6個月部分
    ，按上開利率20%之違約金。惟原告主張兩造有訂立借款，
    此為被告所否認，且原告自始至終均無法提出違約金部分約
    定之憑證以實其說，是其主張被告給付違約金，要難採信。
    換言之，被告自無須提出何等反證，縱被告就其抗辯或所舉
    證據尚有疵累，亦不能因此准許原告之請求。
　⒊綜上，原告依借款契約之法律關係，請求被告給付違約金部
    分，實屬無據，不應准許。
四、綜上所述，原告依票款及消費借貸之法律關係，請求被告應
    給付如主文第1項所示之金額及利息，為有理由，應予准許
    ；逾此範圍之請求，為無理由，應予駁回。
五、本件原告勝訴部分合於民事訴訟法第389條第1項第3款規定
    ，應依職權宣告假執行，並依同法第392條第2項規定，依職
    權宣告被告如預供相當擔保後，得免為假執行。
六、訴訟費用負擔之依據：民事訴訟法第79條。
中    華    民    國   110    年     8    月    24    日
                  北斗簡易庭  法  官  丁兆嘉
以上正本係照原本作成。
如不服本判決，應於判決送達後20日內向本庭（彰化縣○○市○
○○道0段0號）提出上訴狀。（須按他造當事人之人數附繕本）
。如委任律師提起上訴者，應一併繳納上訴審裁判費。
中　　華　　民　　國　　110 　年　　8 　　月　　24　　日
                              書記官  葉春涼
附表：
編號   發  票  日 票  面  金  額 （新臺幣）    提  示  日 (利息起算日) 票據號碼  1 109年10月10日 30萬元 110年3月9日 AG0000000